---
title: "curso R"
author: "Val F. Lanza"
date: "24/10/2016"
output: 
  html_notebook: 
    theme: journal
    toc: yes
---

VARIABLES
R (y la mayoria de lenguajes de programacion) tienen distintos tipos de "variables".
Variables simples: Numero, Letra, Palabra...
Variables complejas: Vector, Lista, Matriz, Tabla....

Indepentdientemente del tipo de variables todas ellas se "guardan"" de la misma manera.

```{r}
A = 100
B = 'H'
C = 'Hola Mundo'

A
B
C
```

Y se puede usar tanto el simbolo '=' como '<-'

```{r}
A <- 100
B <- 'H'
C <- 'Hola Mundo'
A
B
C
```

Las variables se usan para realizar operaciones matematicas (y no matematicas)

```{r}
A*A
A-A
A/A
A+A
```

Ademas de las variables existen las funciones. Las funciones son operaciones mas o menos complejas que se realizan sobre las variables.
```{r}
sqrt(A)
log10(A)
```

Las funciones siempre se definen de la misma forma. nombre(atributos). Las funciones se pueden anidar, es decir hacer una funcion dentro de otra funcion.
```{r}
log10(sqrt(10))
```

Hasta aqui R funciona como una calculadora avanzada. Lo interesante son las variables de tipos complejos. El mas simple: un vector. Un vector es un conjunto de variables organizados en una unica dimension.
```{r}
A = c(1,2,3,5,7,11,13,17)
A
B = 1:100
B
```

Los vectores nos permiten acceder a una variable a traves de su posicion usando los [corchetes]

```{r}

A[3]
```
 O a un subconjunto de sus variables
 
```{r}
A
A[3:6]
```

Tambien podemos hacer comparaciones logicas
```{r}
A > 5
```

Y podemos anidarlas
```{r}
A[A>5]
```

Por supuesto podemos hacer vectores que no sean numericos
```{r}
B = c("Hola","a","todos")
B
B[2]
```

La siguiente variable compleja es la matrix. Una matriz es un vector con dimension 2 (n x m) en donde n y m no tiene porque ser iguales.
```{r}
A = matrix(1:100, ncol=4)
A


```

Igual que los vectores, puedo acceder a los elementos individualmente mediante el uso de los []

```{r}

A[10,4]

```

O puedo seleccionar fila o columnas
```{r}
fila = A[3,]
fila
columna = A[,3]
columna
```

A las filas o las columas de una matriz se les pueden dar nombre con las funciones rownames() y colnames()
```{r}
colnames(A) = c("C1","C2","C3","C4")
A
```




Ademas de los vectores existen las Listas. Basicamente funcionan igual que los vectores, pero en este caso se puden hacer listas de cosas complejas. Por ejemplo una lista de matrices.
```{r}
A = matrix(1:30, ncol = 3)
B = matrix(1:60, ncol = 3)

lista = list(A,B)

lista[[1]]
```

Anidando los [cochetes] podemos acceder a un dato en particular
```{r}
lista[[1]][5,2]
```

Pero el gran invento de R son los Data Frames. Los data frames son tablas que pueden tener multiples tipos de variables. A diferencia de las matrices podemos acceder a las columnas por su nombre.

Primero vamos a cargar un data frame desde un archivo.
```{r}
tabla = read.table("movies.tab", header = TRUE, stringsAsFactors = FALSE)
```

Podemos acceder a una columna
```{r}
tabla$title
```

Y por supuesto a uno de los elementos
```{r}
tabla$title[1567]
```

Podemos transferir una de las columnas como si fuesen los nombre de las filas
```{r}
rownames(tabla) = tabla$title

```
Esto genera un error porque el nombre de las filas ha de ser unico. Vamos a juntar el titulo y el año en el nombre de fila (rowname) para obtener un dato unico
```{r}
rownames(tabla) = paste(tabla$title,tabla$year)
```

Tanto los dataframes, como los arrays (o matrices) pueden importarse/exportarse desde/a archivos de texto mediante los comandos write.XXX o read.XXX
```{r}

```


PAQUETES Y LIBRERIAS

La gran potencia de R son sus librerias y paquetes (Packages). Esxiten diversos repositorios donde se depositan estos paquetes.
```{r}
setRepositories()
```

Podemos instalar los paquetes mediante install.packages("nombre del paquete") o bien desde la ventana auxiliar de RStudio (recomendable).

Para cargar una libreria, igualmente, podemos usar la consola con el comando library(paquete) o bien desde la ventana auxiliar de RStudio.

Primero vamos a instalar un paquete en este caso es "tidyverse" que es una meta-paquete que instala varios paquetes al mismo tiempo.
```{r}
install.packages("tidyverse")
```
 y ahora lo cargamos
 
```{r}
library(tidyverse)
```
