---
title: "curso R"
author: "Val F. Lanza"
date: "29/05/2017"
output:
  pdf_document:
    toc: yes
  html_notebook:
    theme: journal
    toc: yes
  html_document:
    toc: yes
---

## VARIABLES

R (y la mayoria de lenguajes de programacion) tienen distintos tipos de "variables".
Variables simples: Numero, Letra, Palabra...
Variables complejas: Vector, Lista, Matriz, Tabla....

Indepentdientemente del tipo de variables todas ellas se "guardan"" de la misma manera.

Y se puede usar tanto el simbolo '=' como '<-'

```{r}
A <- 5
B <- 6
```

Las variables se usan para realizar operaciones matematicas (y no matematicas)

```{r}
A*B
```

Ademas de las variables existen las funciones. Las funciones son operaciones mas o menos complejas que se realizan sobre las variables.
```{r}
C = sqrt(A*B)
```

Las funciones siempre se definen de la misma forma. nombre(atributos). Las funciones se pueden anidar, es decir hacer una funcion dentro de otra funcion.
```{r}
log(cos(sqrt(2)))
```

Existen distintos tipos de variables: Numeros, palabras, valores logicos...
```{r}
A = "TRUE"
```

Podemos preguntar de que tipo es una variable
```{r}
class(A)
```

O incluso podemos convertir los tipos de variables
```{r}
A = "1"
class(A)
A = as.numeric(A)
class(A)
A*A
```

Existe un tipo especial de variable que son los "Factores". Los factores es un conjunto discreto de valores colocados en un vector
```{r}
A = as.data.frame(c(1:10))
```
Podemos convertir los factores en texto y viceversa
```{r}

```


Hasta aqui R funciona como una calculadora avanzada. Lo interesante son las variables de tipos complejos. El mas simple: un vector. Un vector es un conjunto de variables organizados en una unica dimension.
```{r}

A = c(1,3,5,6,2)
B = c(5,8,9,12,22)
A-B
sqrt(A)

```
#### EJERCICIO

* Crear un vector de 100 numeros aleatorios entre 1 y 10.
* Buscar la funci칩n para calcular la media, la mediana y la desviaci칩n estandar del vector.


```{r}
vector <- runif(100, min = 1, max = 10)
vector

media = mean(vector)
media

mediana = median(vector)
mediana

desviacion = sd(vector)
desviacion

```

Los vectores nos permiten acceder a una variable a traves de su posicion usando los [corchetes]

```{r}
A = c(20:40)
A
A[12]
```
 O a un subconjunto de sus variables
 
```{r}

A[10:14]

1:20

```

Tambien podemos hacer comparaciones logicas
```{r}

vector
vector > 5




```

Y podemos anidarlas
```{r}
vector[vector >5]
```

Por supuesto podemos hacer vectores que no sean numericos
```{r}
Palabras = c("Hola","Mundo","Estoy","En","El","Curso","De","R")
Palabras
Palabras[2:5]

Palabras == "Mundo"

```

La siguiente variable compleja es la matrix. Una matriz es un vector con dimension 2 (n x m) en donde n y m no tiene porque ser iguales.
```{r}

Matriz = matrix(vector,ncol = 5)
Matriz
```

#### Ejercicio

* Hacer una Matriz con 3 columnas con los valor "vector" mayores 3
* Hacer una Matriz de 5 columnas con los 50 primeros numero vector
* Matriz A 50 primero vector, matriz B 50 ultimos, las dos con 5 columas, sumar las A+B
```{r}

vector[vector > 3]
matrix(vector[vector>3],ncol =3)

1:50
vector[1:50]
matrix(vector[1:50], ncol =5)


A = matrix(vector[1:50], ncol = 5)
A

B = matrix(vector[51:100], ncol = 5)
B

suma = A+B
suma
```


Igual que los vectores, puedo acceder a los elementos individualmente mediante el uso de los [fila,columna]

```{r}

Matriz[1:4,3]
Matriz[,3]
Matriz[5,]
Matriz[5:10,1:2]
```


Las fuciones nrow() y ncol() nos devuelven el numero de filas y columnas respectivamente.
```{r}
nrow(Matriz)
ncol(Matriz)
```

A las filas o las columas de una matriz se les pueden dar nombre con las funciones rownames() y colnames()
```{r}

```


Ademas de los vectores existen las Listas. Basicamente funcionan igual que los vectores, pero en este caso se puden hacer listas de cosas complejas. Por ejemplo una lista de matrices.
```{r}

```

Anidando los [cochetes] podemos acceder a un dato en particular
```{r}

```

#### EJERCICIO

* Crear una matriz de 100 x 100 con numeros entre 1 y 10
* Crear una sub-matriz con las columnas pares y las filas pares

```{r}

```


Pero el gran invento de R son los Data Frames. Los data frames son tablas que pueden tener multiples tipos de variables. A diferencia de las matrices podemos acceder a las columnas por su nombre.

Primero vamos a cargar un data frame desde un archivo.
```{r}
Micro = read.table("./Tablas/Tabla5.csv", sep = "\t", header = TRUE)
```

Podemos acceder a una columna
```{r}
Micro[10:20,5:7]

```

Y por supuesto  a uno de los elementos
```{r}
Micro[10,4]

```

Podemos transferir una de las columnas como si fuesen los nombre de las filas
```{r}
colnames(Micro)
nombres = colnames(Micro)
nombres

nombres[11] <- "Descripcion"
nombres

colnames(Micro) = nombres

Matriz
colnames(Matriz) = c("Columna1","Columna2","Columna3","Columna4","Columna5")

```

```{r}

AbR = read.table("./Tablas/Tabla1.csv", sep = ",", header = TRUE)
AbR$Bichat11.reads * AbR$Bichat10.reads

Temporal = cbind(AbR$Bichat1.reads,AbR$Bichat11.reads)

```



## IMPORTAR / EXPORTAR DATOS

Tanto los dataframes, como los arrays (o matrices) pueden importarse/exportarse desde/a archivos de texto mediante los comandos write.XXX o read.XXX
```{r}

Micro = read.table("./Tablas/Tabla5.csv", sep = "\t", header = TRUE)
Micro
```

Podemos tambien cargar tablas desde paginas web: https://raw.githubusercontent.com/valflanza/CursoR/master/Tablas/Tabla5.csv

```{r}
MicroNet = read.table("https://raw.githubusercontent.com/valflanza/CursoR/master/Tablas/Tabla5.csv", sep = "\t", header = TRUE)
```

Y la exportamos a nuestro ordenador con la funcion writeXXX
```{r}

write.table(Matriz,"Matrix.txt", sep = "\t", row.names = FALSE)

```


#### EJERCICIO

* Cargar las tablas de la carpeta "Tabla1.csv"
```{r}

AbR = read.table("./Tablas/Tabla1.csv", sep = ",", header = TRUE)

write.table(AbR,"AbR.txt", row.names = FALSE)


```


## PAQUETES Y LIBRERIAS

La gran potencia de R son sus librerias y paquetes (Packages). Exiten diversos repositorios donde se depositan estos paquetes.
```{r}
library("pheatmap")
```

Podemos instalar los paquetes mediante install.packages("nombre del paquete") o bien desde la ventana auxiliar de RStudio (recomendable).

Para cargar una libreria, igualmente, podemos usar la consola con el comando library(paquete) o bien desde la ventana auxiliar de RStudio.

```{r}

```
 y ahora lo cargamos
 
```{r}

```
 
#### EJERCICIO
 * Descargar el paquete "pheatmap" y cargarlo
```{r}

```

## FUNCIONES Y BUCLES Y CONDICIONALES

En R como en la mayoria de los lenguajes de programaci칩n podemos crear "Bucles" y "Condicionales"

Existen bucles "for"
```{r}

```

Y existen bucles "while"
```{r}

```

El condicional mas simple es "if" que se puede complementar con "else"
```{r}

```

Y existe una version reducida que es "ifelse"
```{r}

```


Existen los llamados operadores logicos:

| Operator | Description               |
|:--------:|:-------------------------:|
| <	       | less than                 |
| <=       | less than or equal to     |
| >	       | greater than              |
| >=       | greater than or equal to  |
| ==       | exactly equal to          |
| !=       | not equal to              |
| !x       | Not x                     |
| x \| y   | x OR y                    | 
| x & y	   | x AND y                   |
| isTRUE(x)| test if X is TRUE         |

En R podemos crear nuestras propias funciones. En general las funciones deben de tener un conjunto de datos de entrada (input) y unos datos de salida (output)

Para crear una funcion lo mas normal es crear un nuevo archivo script File -> New File -> Rscript o si es una funcion peque침a y sencilla excribirla directamente en la consolo (o en notebook)
```{r}

```

#### EJERCICIO
* Crear una funcion que nos diga si una matriz es cuadrada o no (TRUE or FALSE)
```{r}

```

* Crear una funcion que separe los valores pares de los impares de un vector: Para saber si un numero es multiplo de 2 usar %%
```{r}

```



## MANEJO DE TEXTOS

R es capaz de manejar variables de texto (string).

Podemos unir textos
```{r}

```

Podemos buscar un texto especifico
```{r}

```

Podemos sustituir un determinado texto por otro
```{r}

```

